臺灣高雄地方法院刑事判決　
110年度訴字第859號
公  訴  人  臺灣高雄地方檢察署檢察官
被      告  陳奕安


選任辯護人  林武璋律師
上列被告因違反毒品危害防制條例案件，經檢察官提起公訴（11
0年度偵字第17095號、第22662號、第23490號），本院判決如下
：
    主  文
陳奕安犯如附表一編號1、2所示之罪，分別處如附表一編號1、2
 「罪刑及沒收欄」所示之刑及沒收。應執行有期徒刑拾貳年。
    事  實
一、陳奕安明知甲基安非他命屬毒品危害防制條例所定之第二級
    毒品，不得非法販賣、持有，竟基於販賣第二級毒品以營利
    之犯意，自民國109年11月10日起至同年11月12日止，使用
    行動電話搭載通訊軟體供聯絡之用，先後於如附表一編號1
    、2所示之時間、地點，以如附表一編號1、2所示之數量、
    價金及交易方式，分別販賣第二級毒品甲基安非他命與王致
    皓2次，均藉此營利。嗣經警循線於110年8月11日在陳奕安
    位於高雄市○○區○○路000號住處執行搜索，當場扣得如附表
    二編號1、2所示前揭供販賣毒品聯絡之蘋果廠牌行動電話1
    支（手機序號000000000000000號，不含SIM卡）及販賣剩餘
    之甲基安非他命1包（含包裝袋1只，重量詳見附表），因而
    查悉上情。
二、案經高雄市政府警察局刑事警察大隊報告臺灣高雄地方檢察
    署檢察官偵查起訴。
    理  由
一、證據能力之判斷
　　本判決所引用具有傳聞證據性質之各項證據，均經檢察官、
    被告陳奕安（下稱被告）及其辯護人於本院審理中，明示同
    意有證據能力（見本院110年度訴字第859號卷〈下稱本院卷〉
    第114頁），本院審酌各該證據作成時之客觀環境及條件，
    均無違法不當取證或明顯欠缺信用性之情形，作為證據使用
    皆屬適當，依刑事訴訟法第159條之5第1項規定，均有證據
    能力；其餘各項非供述證據，亦無證據證明係公務員違背法
    定程序所取得，或有證明力明顯過低之情形，且經本院於審
    判期日合法踐行證據調查程序，由當事人互為辯論，業已保
    障當事人訴訟上之程序權，本院均得採為證據。
二、認定事實所憑之證據
    訊據被告於本院審理時固坦認於前揭時、地在場等情，惟矢
    口否認有何販賣第二級毒品犯行，辯稱：我沒有賣甲基安非
    他命給王致皓，是我朋友龔政廷（音譯，下同）賣的，龔政
    廷使用我的照片跟王致皓在通訊軟體聯絡，跟我借郵局帳戶
    叫王致皓匯款，叫我開車載他過去交易，龔政廷已經死掉了
    云云。經查：
　㈠被告明知甲基安非他命屬毒品危害防制條例所定之第二級毒
    品，不得非法販賣、持有；暨「某人」基於販賣第二級毒品
    以營利之犯意，自109年11月10日起至同年11月12日止，使
    用行動電話搭載通訊軟體聯絡供聯絡之用，先後於如附表一
    編號1、2所示之時間、地點，以如附表一編號1、2所示之數
    量、價金及交易方式，分別販賣第二級毒品甲基安非他命與
    王致皓2次，均藉此營利，嗣經警循線於110年8月11日在被
    告位於高雄市○○區○○路000號住處執行搜索，當場扣得如附
    表二編號1所示前揭供販賣毒品聯絡之蘋果廠牌行動電話1支
    （手機序號000000000000000號，不含SIM卡）等情，業據被
    告於本院審理時坦認不諱（見本院卷第34-38、137-144頁）
    ，且經證人王致皓警詢、偵訊及本院審理時證述明確（見高
    雄市政府警察局刑事警察大隊高市警刑大偵17字第11072128
    100號卷〈下稱警卷〉第33-43頁，臺灣高雄地方檢察署110年
    度偵字第17095號卷〈下稱偵卷〉第11-14、49-51頁，本院卷
    第114-125頁），並有通訊軟體對話紀錄、現場監視器錄影
    翻拍照片、本院110年度聲搜字第836號搜索票、高雄市政府
    警察局刑事警察大隊搜索扣押筆錄、扣押物品目錄表在卷可
    稽（見警卷第12-18、25-29、46-50、52頁），及如附表二
    編號1所示之蘋果廠牌行動電話1支扣案為憑（見本院卷第27
    頁），此部分之事實，自堪先予認定。　
　㈡證人王致皓於警詢、偵訊及本院審理時均證稱：我經由朋友
    知道被告有在販賣甲基安非他命，所以認識被告，我都是用
    通訊軟體跟被告聯繫，被告暱稱是「美美der」，帳戶就是
    手機門號0000000000，我跟被告第一次是在東雅髮藝見面，
    第二次是109年11月10日（即附表一編號1部分），這次我本
    來要跟被告買22,000元甲基安非他命，但是因為我錢不夠，
    只買11,000元，00000000000000是被告郵局帳戶，被告本來
    傳帳戶給我要我匯款，不過我身上是現金，所以約在奇異果
    商旅樓下平等路口，我先在麥當勞等被告，被告告訴我車牌
    號碼，我記得車牌數字部分是520，我上被告的車後在車上
    進行交易，我進到副駕駛座，被告坐在駕駛座，車上沒有其
    他人，我跟被告購買11,000元甲基安非他命，錢交給被告本
    人，被告就將2包甲基安非他命給我，重量合計是6.6公克；
    第三次是109年11月12日（即附表一編號2部分），被告到奇
    異果商旅R樓找我，被告先來敲我的房門，跟我拿10,000元
    ，再跟我說毒品放在樓梯間要我去拿，我把錢交給在庭的被
    告本人，當時沒有其他人一起上樓，只有被告一人，後來我
    有去樓梯間拿到2包甲基安非他命等語（見警卷第37-40、42
    頁，偵卷第12-13頁，本院卷第115-125頁），除與前述卷附
    通訊軟體對話紀錄內容相符以外（見警卷第46-50頁），亦
    與被告申辦之郵局帳戶帳號為00000000000000等情一致，有
    卷附郵局客戶基本資料可查（見警卷第51頁），是證人王致
    皓前揭證述，已然具有高度憑信性。
　㈢再者，被告於偵查中選任辯護人在場陪同警詢、偵訊時自承
    ：我的通訊軟體暱稱是「美美der」，是我本人使用，綁定
    我的門號0000000000搭配蘋果廠牌行動電話使用（即附表二
    編號1扣案行動電話），郵局帳號00000000000000帳戶是我
    本人所有申請，我駕駛的車輛車牌號碼是000-0000，我跟王
    致皓在一間洗髮店認識，通訊軟體內容是我跟王致皓的對話
    沒有錯，我提供上開郵局帳戶給王致皓是要毒品交易，但是
    王致皓後來沒有匯入，我有於109年11月10日在九如一路、
    平等路口販賣甲基安非他命11,000元給王致皓，毒品重量是
    2包、6.6公克等語（見警卷第3-6頁，偵卷第23頁），亦與
    證人王致皓上開證述內容，彼此勾稽互合；參以被告於警詢
    時另自承：我女朋友通訊軟體使用名稱為「何婷」，就讀路
    竹區高苑科技大學，8點30分要到校，我會開車載女友去等
    語（見警卷第3-4頁），而前述通訊軟體對話紀錄亦有內容
    略以：「00000000000000，你現在要轉給我嗎，你去轉帳到
    我剛剛給你的那個戶頭，趕時間，我要載我女友去路竹上課
    ，8:30要到校」等語，有卷附通訊軟體對話紀錄、相關蒐證
    照片可查（見警卷第46、53-54頁），亦與被告生活交友情
    形一致，更見被告即為前述通訊軟體與證人王致皓聯繫毒品
    交易之人，是證人王致皓前後證述一致，且其指述內容除與
    卷內客觀事證吻合，亦與被告先前任意性自白內容相符，自
    堪採信，足認前述販賣甲基安非他命與證人王致皓之「某人
    」，即係被告無誤。被告空言辯稱係其已死亡友人龔政廷使
    用其通訊軟體、借用其郵局帳戶販賣毒品云云，除與客觀事
    證不符，亦於常情有違，並不可採。　　
　㈣又所謂販賣，僅須行為人主觀上有營利意圖，至實際上是否
    已經獲利，則非所問，且販賣者從各種「價差」、「量差」
    或「純度」謀取差額為利潤之方式，或有差異，然其所圖利
    益之非法販賣行為目的，並無二致，是舉凡毒品之有償交易
    ，除足以反證其確另基於某種非圖利本意之關係外，通常尚
    難因無法查悉其買進、賣出之差價，而諉無營利之意思，或
    阻卻販賣犯行之追訴。而本件被告兩次販賣甲基安非他命與
    證人王致皓，分別有約定價金11,000元、10,000元並收取完
    畢等情，已如前述，被告於偵查中更自承：我承認販賣第二
    級毒品給王致皓，我是賺油錢，500到1,000元的跑路工等語
    （見偵卷第25頁），堪認被告前揭販賣第二級毒品犯行，確
    可賺取轉手間之價差為利潤，均係基於營利之意圖所為無疑
    。　　
　㈤被告於偵訊時雖辯稱：我於109年11月10日跟王致皓在平等路
    口見面那一次，是在談下一次毒品交易的價碼，109年11月1
    2日我有去奇異果商旅R樓，不過我放的是冰糖云云。然證人
    王致皓於警詢、偵訊及本院審理時即證稱：被告109年11月1
    2日給我的安非他命品質有問題，有施用，裡面有安非他命
    成分，但是疑似有混到冰糖，純度非常低，因為當時我就覺
    得東西有問題，我就另外放著，打算以後跟被告爭執，後來
    被警察查扣等語（見警卷第39頁，偵卷第13、49-50頁，本
    院卷第124頁），核與證人王致皓另案遭員警所查扣甲基安
    非他命當中，其中確有1包甲基安非他命重量驗前淨重3.759
    公克，與本案毒品交易重量相當，但第二級毒品甲基安非他
    命純度僅有39.78%，又明顯較諸其他毒品為低，有高雄市政
    府警察局三民第一分局搜索扣押筆錄資料、高雄市立凱旋醫
    院濫用藥物成品檢驗鑑定書在卷可考（見偵卷第87-97頁）
    ，兩者相符一致，應認被告於109年11月12日販賣與證人王
    致皓之甲基安非他命，純度固然較低，但仍係第二級毒品甲
    基安非他命無誤，除徵被告上開辯解不可採信外，更徵被告
    於警詢時先辯稱：我於109年11月10日跟王致皓在平等路口
    見面那一次，因為毒品價格談不攏所以沒有交易云云，嗣於
    本院審理時再辯稱先前沒有看過王致皓云云，均係事後卸責
    之詞，並不可採。　　
　㈥被告雖又辯稱員警於110年8月11日在其位於高雄市○○區○○路0
    00號住處執行搜索時，扣得如附表二編號2所示之物品並非
    甲基安非他命云云。然經本院當庭勘驗搜索扣押錄影光碟內
    容略以：扣案如附表二編號2所示之物，自始即放置在被告
    房間桌上，由員警當場置入證物袋內扣案等情，有卷附本院
    勘驗筆錄及錄影光碟翻拍照片可查（見本院卷第55、63、71
    -72頁）；而上開扣案物品，經檢察官囑託高雄市立凱旋醫
    院鑑定結果略以：驗前淨重0.104公克，檢出甲基安非他命
    成分等情，亦有高雄市立凱旋醫院濫用藥物成品檢驗鑑定書
    在卷可考（見偵卷第77頁），足認扣案如附表二編號2所示
    之物品，確係第二級毒品甲基安非他命無疑，且別無其他事
    證，基於罪疑唯利被告原則，應認上開扣案甲基安非他命為
    本件販賣行為所剩餘者，被告前揭辯解，顯與客觀事證相悖
    ，並不足採。　　
　㈦辯護人雖另以證人王致皓於第一次警詢筆錄時，指認被告以
    外之人為販賣甲基安非他命之人，顯見與證人王致皓交易毒
    品之人並非被告等語，為被告辯護。然前述製作警詢筆錄時
    係採取檔案照片指認，而非真人列隊指認之方式，有高雄市
    政府警察局三民第一分局指認犯罪嫌疑人紀錄表在卷可參（
    見警卷第44頁），而證人王致皓於該次警詢時已證稱：我不
    知道對方真實姓名，編號7很像，但我不能百分之百確定等
    語（見警卷第40頁），乃審酌證人證述是否與客觀事實相符
    時，本即需考量證人之記憶力、陳述內容等一切情狀綜合認
    定，本件係以證人王致皓歷次陳述雙方交易過程始終一致之
    「內容」，綜合卷內通訊軟體對話紀錄、郵局客戶基本資料
    、相關蒐證照片等相關客觀事證及被告任意性自白，進而認
    定被告上開犯行，並非以證人王致皓單一之「指認」為論罪
    依據，已如前述，遑論證人王致皓於第二次警詢筆錄時，亦
    已正確指認被告，別無其他有利被告之事證，尚無從僅憑證
    人王致皓於第一次照片指認有所誤認，即遽認證人王致皓歷
    次證述之內容均無足採信，辯護人前揭主張，尚難可採。
　㈧末起訴書關於如本判決附表一編號2所載之犯行，行為時間漏
    載日曆日，業經檢察官當庭補充更正（見本院卷第34頁），
    且不影響犯罪事實之同一性，復經本院當庭告知被告及辯護
    人，保障當事人訴訟上之權利，本院自得予以審理，併此指
    明。
  ㈨綜上所述，本件事證明確，被告前揭犯行，均堪認定，應予
    依法論科。
三、論罪科刑之理由
  ㈠罪名及罪數
　　按甲基安非他命係毒品危害防制條例第2條第2項第2款所列
    之第二級毒品，不得非法販賣、持有。核被告所為，如附表
    一編號1至2所載犯行，均係犯同條例第4條第2項之販賣第二
    級毒品罪。其持有各該毒品之低度行為，為販賣之高度行為
    所吸收，均不另論罪。又被告所犯上開販賣第二級毒品共2
    罪間，時地有別、行為互殊，已如前述，自係基於各別犯意
    所為，應予分論併罰。
  ㈡量刑依據
　　爰以行為人之責任為基礎，審酌被告本身染有毒癮，明知毒
    品戕害施用者之身心健康，難以戒除，詎其無視法律禁令，
    販賣甲基安非他命與王致皓，且販賣金額、數量均非低微，
    造成毒品擴散，犯罪所生危害非輕，自應予以責難；被告犯
    後復未能坦然面對犯行，屢屢翻異其詞，甚而當庭推諉辯護
    人、質問檢察官，犯罪後態度亦難認良好；另被告自述學歷
    為大學畢業、從事飲料業、與父母配偶同住、配偶目前懷孕
    、無重大疾病等語（見本院卷第144頁），暨其智識程度、
    生活狀況等一切情狀，兼衡檢察官就各次犯行具體求處有期
    徒刑10年8月等情，分別量處如附表一編號1、2「罪刑及沒
    收欄」所示之刑。
  ㈢定執行刑 
    按數罪併罰，分別宣告多數有期徒刑者，於各刑中之最長期
    以上，各刑合併之刑期以下，定其刑期，但不得逾30年，刑
    法第51條第5款定有明文。又數罪併罰之定應執行之刑，係
    出於刑罰經濟與責罰相當之考量，對犯罪行為人本身及所犯
    各罪之總檢視，除應考量行為人所犯數罪反應出之人格特性
    ，並應權衡審酌行為人之責任與整體刑法目的及相關刑事政
    策，在量刑權之法律拘束性原則下，採取限制加重原則，資
    為量刑裁量權之外部界限，並應受比例原則等內部界限之支
    配，使以輕重得宜，罰當其責，區別數罪併罰與單純數罪之
    不同。查本件被告所犯如附表一所編號1、2所示之販賣第二
    級毒品罪（共2罪），犯罪時間分別係109年11月10日、同年
    11月12日，販賣對象均為王致皓，實質侵害法益之質與量，
    未如形式上單從罪數所包含範圍之鉅，如以實質累加之方式
    定應執行刑，其刑度將超過其行為之不法內涵，有違罪責相
    當性原則，以隨罪數增加遞減刑罰之方式，定其應執行刑，
    已足以評價其行為之不法，爰依前揭規定，就被告所犯如附
    表一編號1、2所示之罪，定其應執行刑如主文所示。
四、沒收之宣告
  ㈠扣案供毒品犯罪所用之物
　　按犯毒品危害防制條例第4條之罪者，其供犯罪所用之物，
    不問屬於犯罪行為人與否，均沒收之，毒品危害防制條例第
    19條第1項定有明文。查扣案如附表二編號1所示之蘋果廠牌
    行動電話1支，係在被告管領支配之下，並持以供作本件販
    賣毒品聯絡所使用，已如前述，自應依前揭規定，隨同被告
    各次販賣第二級毒品犯行，均予宣告沒收。
　㈡扣案之第二級毒品
　　按查獲之第一、二級毒品及專供製造或施用第一、二級毒品
    之器具，不問屬於犯罪行為人與否，均沒收銷燬之，毒品危
    害防制條例第18條第1項前段定有明文。又以營利為目的販
    入毒品，經多次販賣後，持有剩餘毒品被查獲，只能於最後
    一次販賣毒品罪宣告沒收銷燬，不得於各次販賣毒品罪均宣
    告沒收銷燬。查扣案如附表二編號2所示之甲基安非他命1包
    ，係毒品危害防制條例所列管之第二級毒品，且係被告本件
    販賣犯行所剩餘，業經本院認定如前；另前開甲基安非他命
    之包裝袋，含有微量之毒品殘留無法析淨，亦無析離之實益
    ，自應整體視為第二級毒品，依前揭規定，隨同被告所犯最
    後一次販賣第二級毒品罪（即附表一編號2部分），宣告沒
    收銷燬之。至因鑑驗用罄之毒品，因業已滅失，爰不諭知沒
    收銷燬。
  ㈢未扣案之犯罪所得
    按犯罪所得，屬於犯罪行為人者，沒收之；沒收，於全部或
    一部不能沒收或不宜執行沒收時，追徵其價額，刑法第38條
    之1第1項前段、第3項定有明文。又針對犯罪行為人之犯罪
    所得，係採取總額說，不問犯罪之成本、利潤，均應予宣告
    沒收，以貫徹修正後刑法澈底剝奪犯罪所得、根絕犯罪誘因
    之意旨。查被告因本件販賣二級毒品犯行分別取得如附表一
    編號1、2所載之價金11,000元、10,000元，均屬被告因販毒
    所得之財物，雖未扣案，仍應隨同被告所犯各次販賣第二級
    毒品罪，分別予以宣告沒收，並均諭知於全部或一部不能沒
    收或不宜執行沒收時，追徵其價額。
  ㈣其餘扣案物品
　　其餘扣案之行動電話2支，均無證據足認與本件販賣第二級
    毒品犯行有關，尚難認與本案有直接關聯性，均不於本案宣
    告沒收，應由檢察官另為適法之處理。末依刑法第40條之2
    第1項規定，上開宣告沒收之物，併執行之，附此敘明。
據上論斷，應依刑事訴訟法第299條第1項前段，判決如主文。
本案經檢察官黃嬿如提起公訴，檢察官陳俊宏到庭執行職務。
中　　華　　民　　國　　111 　年　　8 　　月　　16　　日
                  刑事第十一庭  審判長法  官  莊珮吟
                                      法  官  洪碩垣
                                      法  官  黃鳳岐
以上正本證明與原本無異。
如不服本判決，應於送達後20日內，向本院提出上訴狀。
中　　華　　民　　國　　111 　年　　8 　　月　　17　　日
                                      書記官  林依潔
【附表一】
編號 販賣對象 交易方式、毒品種類及價金（民國/新臺幣） 罪刑及沒收  販賣時間（民國）    販賣地點   1 王致皓 陳奕安於109年11月10日下午，以行動電話搭載通訊軟體與王致皓聯絡，王致皓向陳奕安表示欲購買甲基安非他命之意，陳奕安即於左列時、地，交付甲基安非他命2包（毛重約6.6公克）予王致皓，並收迄價金11,000元（未扣案） 陳奕安販賣第二級毒品，處有期徒刑拾年捌月。 扣案如附表二編號1所示之物，沒收。未扣案之犯罪所得新臺幣壹萬壹仟元，沒收，於全部或一部不能沒收或不宜執行沒收時，追徵其價額。   109年11月10日18時20分許    高雄市○○區○○○路○○○路○○○○○○○○○號碼000-0000號自用小客車上   2 王致皓 陳奕安於109年11月11日晚間，以行動電話搭載通訊軟體與王致皓聯絡，王致皓向陳奕安表示欲購買甲基安非他命之意，陳奕安即於左列時、地，先向王致皓收迄價金10,000元（未扣案），再由王致皓自行前往樓梯間自行拿取甲基安非他命2包（毛重約8公克） 陳奕安販賣第二級毒品，處有期徒刑拾年捌月。 扣案如附表二編號1所示之物，沒收；如附表二編號2所示之物，沒收銷燬。未扣案之犯罪所得新臺幣壹萬元，沒收，於全部或一部不能沒收或不宜執行沒收時，追徵其價額。    109年11月12日0時許（起訴書漏載日曆日，業經檢察官當庭補充）    高雄市○○區○○○路000號奇異果商旅R 樓   
【附表二】
編號 扣案物品 備註 1 蘋果廠牌行動電話1支（手機序號000000000000000號，不含SIM卡）  被告所有供附表一編號1、2所示販賣第二級毒品罪所用之物 2 第二級毒品甲基安非他命1包（含包裝袋1只，驗前淨重約0.104公克，驗餘淨重約0.037公克） 被告所有附表一編號2所示販賣剩餘之第二級毒品 
【附錄】本案論罪科刑法條
毒品危害防制條例第4條第2項
製造、運輸、販賣第二級毒品者，處無期徒刑或10年以上有期徒
刑，得併科新臺幣1,500萬元以下罰金。